臺灣臺中地方法院刑事判決　　　　　　　　　　　　九十三年度易字第二三三一號
　　公　訴　人　臺灣臺中地方法院檢察署檢察官
　　被　　　告　乙○○
右列被告因偽造文書等案件，經檢察官提起公訴（九十三年度偵字第五九三三、六三
四九號），嗣經本院合議庭裁定由受命法官獨任行簡式審判程序，本院判決如左：
    主  文
乙○○行使偽造私文書，足以生損害於公眾及他人，累犯，處有期徒刑伍月，如易科
罰金，以佰元折算壹日。如附表所示文件上偽造之「丙○○」署押共肆拾肆枚及扣
案變造之「丙○○」國民身分證上乙○○之照片壹張，均沒收。
    事  實
一、乙○○因分別為本院、臺灣臺南及臺灣士林地方法院通緝中，為圖掩飾身分，基
    於意圖為自己不法所有之概括犯意，先於九十三年一月份之某日，在臺中市○○
    路之不詳地點處，拾獲丙○○所遺失之國民身分證（上開國民身分證係丙○○於
    九十一年間遺失），復於九十三年二月十二日十五時許，在臺中市○○街二十四
    巷二十之一號樓下前，拾獲甲○○所遺失之國民身分證、全民健康保險ＩＣ卡及
    重型機車駕駛執照等證件各一張（上開證件係甲○○放置於其所有機車置物箱內
    ，連同機車於九十三年一月十八日，在臺中市○○路與松竹南路口一併失竊），
    竟先後將前開他人遺失之物予以侵占入己。旋即於九十三年一月底之某日，基於
    行使變造國民身分證特種文書之犯意，在某地，以換貼自己照片之方式，變造「
    丙○○」之國民身分證；又於九十三年二月十三日十六時許，乙○○在臺中市○○街二四巷二十之一號，為警查獲其涉犯毒品危害防制條例罪嫌（涉嫌施用及販
    賣第一級毒品海洛因部分均另行偵辦中），經警逮捕，詎乙○○為掩飾身分、規
    避刑責，竟基於偽造署押及行使偽造私文書之犯意，持上開變造「丙○○」之國
    民身分證，向警方表示其為丙○○本人，冒用丙○○之名應訊而行使，復於附表
    所示之時間、地點，於附表所列各項文件上，接續偽造「丙○○」之簽名及按捺
    指印，並接續將偽造完成之逕行逮捕通知書、採集尿液鑑定同意書等文件交還予
    承辦警員，而接續行使該私文書，足以生損害於戶政機關對於國民身分證管理之
    正確性、偵查機關調查犯罪嫌疑人之正確性及丙○○本人之權益。嗣為警循線查
    獲，並扣得上開變造「丙○○」之國民身分證一張。
二、案經臺中市警察局移送臺灣臺中地方法院檢察署檢察官偵查起訴。
    理  由
一、訊據被告乙○○對於右揭事實坦承不諱，核與被害人甲○○、丙○○於警詢時指
    述之情節相符，並有附表所示經被告偽造之文件及贓物認領保管收據附卷可稽，
    復有扣案變造之「丙○○」國民身分證一張足資佐證，本件事證明確，被告犯行
    堪以認定。
二、核被告所為，係犯刑法第三百三十七條之侵占遺失物罪，同法第二百十六條、第
    二百十二條之行使變造特種文書罪，同法第二百十六條、第二百十條行使偽造私
    文書罪及同法第二百十七條第一項之偽造署押罪。被告於逕行逮捕通知書及採集
    尿液鑑定同意書上偽造「丙○○」之署押，係分別虛偽表示「丙○○」已收受警
    方逮捕通知及「丙○○」本人同意警方採其尿液，均係以文字為一定之意思表示
    ，具有存續性，且其內容屬法律上有關之事項，性質上均為私文書，其偽造後復
    持以行使，此部分所為均係犯刑法第二百十六條、第二百十條之行使偽造私文書
    罪；公訴人認被告於採集尿液鑑定同意書上偽造「丙○○」之署押，係觸犯單純
    偽造署押罪，尚有未洽，惟起訴之基本事實同一，爰變更起訴之法條。至被告於
    上開文件上偽造「丙○○」署押，各為其偽造私文書之部分行為，及被告變造國
    民身分證特種文書、偽造逕行逮捕通知書、採集尿液鑑定同意書後，復持以行使
    ，其偽造之低度行為，應各為其行使之高度行為所吸收，均不另論罪。其於附表
    所示之筆錄等文件上偽簽「丙○○」姓名、按捺指印之各個舉動，均為其為規避
    刑責，基於單一犯意，接續實施行為之一部，應僅論以一個偽造署押罪及一個行
    使偽造私文書罪。其以一行為，同時觸犯單純偽造署押及行使偽造私文書罪，係
    一行為觸犯二罪名，為想像競合犯，應從其中情節較重之行使偽造私文書罪處斷
    。被告於逕行逮捕通知書上偽造「丙○○」之署押復持以行使，而觸犯行使偽造
    私文書罪部分，雖未據公訴人起訴，惟與已起訴被告行使偽造採集尿液鑑定同意
    書之私文書部分有接續犯之實質上一罪關係，為起訴效力所及，本院自應併予審
    理。被告前後二次侵占遺失物之犯行，時間緊接，犯罪構成要件相同，顯係基於
    概括之犯意反覆為之，為連續犯，應依刑法第五十六條之規定論以一罪，並加重
    其刑。被告所犯前開侵占遺失物罪、行使變造特種文書罪及行使偽造私文書罪間
    ，有方法結果之牽連關係，為牽連犯，應依刑法第五十五條規定，從其中情節較
    重之行使偽造私文書罪處斷。查被告曾於八十八年間犯贓物罪，經本院判處有期
    徒刑六月確定；復於八十九年間犯施用第一、二級毒品罪，經本院分別判處有期
    徒刑八月、四月確定；嗣前開三罪經定應執行有期徒刑一年四月確定，九十一年
    八月八日獲准假釋，九十一年十一月二十一日假釋期滿執行完畢，業據被告於本
    院審理時供承在卷，並有臺灣高等法院被告全國前案紀錄表、臺灣臺中地方法院
    檢察署刑案資料查註紀錄表分別附於本院卷及偵查卷可稽，其於有期徒刑執行完
    畢後，五年以內再犯本件有期徒刑以上之罪，為累犯，應依刑法第四十七條之規
    定加重其刑。爰審酌被告之品行、意圖逃避刑責冒用被害人丙○○名義應訊，不
    僅足生損害於偵查之正確性，並危害於被害人丙○○本人之權益，其目的、手段
    、犯罪所生損害，犯後坦承犯行、態度良好等一切情狀，量處如主文所示之刑，
    並諭知易科罰金之折算標準。被告在附表所示之警詢筆錄等文件上偽造「丙○○
    」之署押各一枚，共四十四枚，不問屬於犯人與否，均應依刑法第二百十九條規
    定宣告沒收。扣案變造之「丙○○」國民身分證上被告之照片一張，為被告所有
    且係供其本件犯罪所用之物，業據被告供明在卷，應依刑法第三十八條第一項第
    二款之規定宣告沒收。
據上論斷，應依刑事訴訟法第二百七十三條之一第一項、第二百九十九條第一項前段
、第三百條，刑法第二百十六條、第二百十條、第二百十二條、第二百十七條第一項
、第三百三十七條、第五十五條、第四十七條、第四十一條第一項前段、第二百十九
條、第三十八條第一項第二款，罰金罰鍰提高標準條例第一條前段、第二條，判決如
主文。
本案經檢察官李斌到庭執行職務。
中      華      民      國    九十三    年     十一     月      十      日
                              臺灣臺中地方法院刑事第十四庭
                                  法  官  黃  渙  文
右正本證明與原本無異。
如不服本判決，應於送達後十日內向本院提出上訴狀 （須附繕本） ，上訴於台灣高等
法院台中分院。
                                  書記官
中      華      民      國    九十三    年     十一     月      十      日
附錄論罪科刑法條
中華民國刑法第三百三十七條：
意圖為自己或第三人不法之所有，而侵占遺失物、漂流物或其他離本人所持有之物者
，處五百元以下罰金。
中華民國刑法第二百十二條：
偽造、變造護照、旅券、免許證、特許證及關於品行、能力服務或其他相類之證書、
介紹書，足以生損害於公眾或他人者，處一年以下有期徒刑、拘役或三百元以下罰金
。
中華民國刑法第二百十六條：
行使第二百十條至第二百十五條之文書者，依偽造、變造文書或登載不實事項或使登
載不實事項之規定處斷。
中華民國刑法第二百十七條第一項：
偽造印章、印文或署押，足以生損害於公眾或他人者，處三年以下有期徒刑。
附表：
┌─────────┬─────┬────────────────────┐
│  時            間│地      點│犯           罪           事            │
├─────────┼─────┼────────────────────┤
│九十三年一月三十│臺中市警局│員警告知被告得行使之權利後，被告在警詢筆│
│  一日一時十五分  │第六分局刑│錄受詢問人處偽造「丙○○」之簽名及指印各│
│                  │事組      │一枚。                                  │
├─────────┼─────┼────────────────────┤
│九十三年一月三十│同右      │員警製作警詢筆錄完畢，被告閱讀筆錄後，在│
│  一日一時二十分  │          │警詢筆錄被詢問人處偽造「丙○○」之簽名及│
│                  │          │指印各一枚。                            │
├─────────┼─────┼────────────────────┤
│九十三年一月三十│同右      │員警告知被告得行使之權利後，被告在一式二│
│  一日十時二十分  │          │份之警詢筆錄受詢問人處偽造「丙○○」之簽│
│                  │          │名各一枚，共二枚；指印各一枚，共二枚。  │
├─────────┼─────┼────────────────────┤
│九十三年一月三十│同右      │員警製作前開之警詢筆錄完畢，被告在該一│
│  一日十二時      │          │式二份之筆錄次頁與前頁之騎縫處偽造「戴立│
│                  │          │基」之指印共十二枚。                    │
├─────────┼─────┼────────────────────┤
│九十三年一月三十│同右      │員警製作前開一式二份之警詢筆錄完畢，被│
│  一日十二時      │          │告閱讀該筆錄完畢後，於被詢問人處偽造「戴│
│                  │          │立基」之簽名各一枚，共二枚；指印各一枚，│
│                  │          │共二枚。                                │
├─────────┼─────┼────────────────────┤
│同右            │同右      │被告在「丙○○」之口卡照片下，偽造「戴立│
│                  │          │基」之簽名及指印各一枚。                │
├─────────┼─────┼────────────────────┤
│九十三年一月三十│查獲地點  │被告在員警搜索後於搜索扣押筆錄上偽造「戴│
│  日二十時三十分  │          │立基」之簽名及指印各三枚。              │
├─────────┼─────┼────────────────────┤
│同右            │同右      │被告在「臺中市警察局第六分局扣押目錄表」│
│                  │          │上偽造「丙○○」之簽名及指印各一枚。    │
├─────────┼─────┼────────────────────┤
│同右            │同右      │被告在「臺中市警察局第六分局扣押物品收據│
│                  │          │」上偽造「丙○○」之簽名及指印各一枚。  │
├─────────┼─────┼────────────────────┤
│同右            │同右      │被告在「臺中市警察局第六分局逕行逮捕通知│
│                  │          │」（計二份，一份通知丙○○本人，一份通知│
│                  │          │丙○○之親友」之收受人、簽名欄上偽造「戴│
│                  │          │立基」之簽名各一枚，共二枚及指印各一枚，│
│                  │          │共二枚。                                │
├─────────┼─────┼────────────────────┤
│九十三年一月三十│臺中市警局│被告在「臺中市警察局第六分局委託驗尿液代│
│  一日十二時      │第六分局  │號與真實姓名對照表」上偽造「丙○○」指印│
│                  │          │一枚。        │
├─────────┼─────┼────────────────────┤
│同右            │同右      │被告在「臺中市警察局第六分局採集尿液鑑定│
│                  │          │同意書」上偽造「丙○○」之簽名及指印各一│
│                  │          │枚。                                    │
├─────────┼─────┼────────────────────┤
│九十三年一月三十│臺灣臺中地│被告於臺灣臺中地方法院檢察署內勤檢察官訊│
│  一日十七時二分  │方法院檢察│問完畢後，在偵查筆錄上偽造「丙○○」之簽│
│                  │署內勤偵查│名一枚。                                │
│                  │庭        │                                        │
│                  │          │                                        │
│                  │          │                                        │
└─────────┴─────┴────────────────────┘
